【裁判字號】    98,上,281
【裁判日期】    980916
【裁判案由】    拆屋還地等
【裁判全文】
臺灣高等法院民事裁定                   98年度上字第281號
上  訴  人
即反訴原告  丙○○
            己○○
            乙○○原名曾登昆.
            丁○○
            戊○○
            甲○○
共      同
訴訟代理人  陳達成律師
複代理  人  王家鋐律師
上列上訴人與被上訴人庚○○間請求拆屋還地等事件，於第二審
程序對被上訴人提起反訴，本院裁定如下：
    主      文
上訴人應於收受本裁定正本五日內，逕向本院補繳反訴裁判費新
臺幣參仟壹佰伍拾元，逾期不補正，以裁定駁回反訴。
    理      由
一、按因地上權、永佃權涉訟，其價額以1年租金15 倍為準；無
    租金時，以1年所獲可視同租金利益之15倍為準；如1年租金
    或利益之15倍超過其地價者，以地價為準，民事訴訟法第77
    條之4 定有明文。次按向第二審或第三審法院上訴，依第77
    條之13及第77條之14規定，應徵裁判費並加徵十分之五，於
    第二審為訴之追加、變更或依第54條規定起訴者，其裁判費
    之徵收，依前條第3 項規定，並準用前項規定徵收之。提起
    反訴應徵收裁判費者，亦同，民事訴訟法第77條之16第1 項
    前段、第2 項亦有明定；上述徵收標準並經本院民國（下同
    ）92年8月14日（92）院田文公字第03124號函，依據同法第
    77 條之27規定，針對逾新臺幣（下同）10 萬元之部分，提
    高十分之一之裁判費。又按城市地方房屋之租金，以不超過
    土地及其建築物申報總價年息百分之十為限；第97條第99條
    及第101 條之規定，於租用基地建築房屋均準用之，土地法
    第97條第1項、第105條亦規定甚明。
二、查，上訴人於本院對被上訴人提起反訴，反訴聲明：(一)確認
    上訴人丁○○就系爭臺北縣土城市○○段1122地號土地，其
    中如上證18所示複丈圖之編號D及門牌土城市○○里○鄰○○
    路22之2號房屋，面積共113.71 平方公尺，具有地上權登記
    請求權。(二)確認上訴人己○○就系爭土城市○○段1122地號
    土地，其中如上證18所示複丈圖之編號B 及門牌土城市○○
    里○鄰○○路22號房屋，面積共113.6平方公尺，具有地上權
    登記請求權。(三)確認上訴人甲○○就系爭土城市○○段1122
    地號土地，其中如上證18所示複丈圖之編號A 及門牌土城市
    祖田里7鄰龍泉路22之4號房屋，面積共144.23平方公尺，具
    有地上權登記請求權。(四)確認上訴人乙○○就系爭土城市○
    ○段1122 地號土地，其中如上證18所示複丈圖之編號C及門
    牌土城市○○里○鄰○○路22之1號房屋，面積共113.78平方
    公尺，具有地上權登記請求權。(五)確認上訴人戊○○就系爭
    土城市○○段1122地號土地，其中如上證18所示複丈圖之編
    號E及門牌土城市○○里○鄰○○路22之3號房屋，面積共112
    .98 平方公尺，具有地上權登記請求權。(六)確認上訴人丙○
    ○就系爭土城市○○段1120地號土地，其中如上證18所示複
    丈圖之編號E、F及門牌土城市○○里○鄰○○路24 號房屋，
    面積共379.76平方公尺，具有地上權登記請求權。（見本院
    卷第223至224頁）。核屬因地上權涉訟事件，應依首揭規定
    徵收裁判費。
三、再查系爭1120地號及1122地號於起訴時申報地價均為每平方
    公尺272 元，有土地登記簿謄本可憑（見原審卷一第10、11
    頁）。原審參考系爭土地位置、地上物使用狀況，認為視同
    租金利益為申報地價年息百分之五，亦為兩造在本院審理中
    所不爭執，是本件反訴訴訟標的價額合計核定為199,530 元
    （元以下四捨五入）：
  (一)丁○○部分：每年視同租金利益為1,546元（計算式：272×
    113.71×5％＝1546），再乘以15倍為23,190元。
  (二)己○○部分：每年視同租金利益為1,545元（計算式：272×
    113.6 ×5％＝1545），再乘以15倍為23,175元。
  (三)甲○○部分：每年視同租金利益為1,962元（計算式：272×
    144.23 ×5％＝1962），再乘以15倍為29,430元。
  (四)乙○○部分：每年視同租金利益為1,547元（計算式：272×
    113.78 ×5％＝1547），再乘以15倍為23,205元。
  (五)戊○○部分：每年視同租金利益為1,537元（計算式：272×
    112.98 ×5％＝1537），再乘以15倍為23,055元。
  (六)丙○○部分：每年視同租金利益為5,165元（計算式：272×
    379.76 ×5％＝5165），再乘以15倍為77,475元。
    本件反訴訴訟標的價額既為199,530元，依民事訴訟法第77
    條之16第2項後段準用同條第1項規定，應徵裁判費3,150 元
    ，未據上訴人繳納，茲限上訴人於收受本裁定正本5 日內，
    如數逕向本法院補繳，逾期不補繳，即裁定駁回其反訴，爰
    裁定如主文。
中    華    民    國    98    年    9     月    16    日
                    民事第十七庭
                          審判長法  官  藍文祥
                                法  官  張競文
                                法  官  陳麗芬
正本係照原本作成。
本裁定不得抗告。
如就訴訟標的之價額不服，應於收受送達後10日內向本院提出抗
告狀，並應繳納抗告費新台幣１千元。
中    華    民    國    98    年    9     月    16    日
                                書記官  張永中

司法院資訊處製作；財團法人民間司法改革基金會備份。
